【裁判字號】    89,台上,7232
【裁判日期】    891130
【裁判案由】    違反槍砲彈藥刀械管制條例
【裁判全文】
最高法院刑事判決                              八十九年度台上字第七二三二號
    上  訴  人  甲○○
右上訴人因違反槍砲彈藥刀械管制條例案件，不服台灣高等法院台南分院中華民國八
十九年八月十五日第二審判決（八十九年度重上更(三)字第二三七號，起訴案號：台灣
台南地方法院檢察署八十七年度偵字第三四六四、六六四八號），提起上訴，本院判
決如左：
    主  文
上訴駁回。
    理  由
按刑事訴訟法第三百七十七條規定：上訴於第三審法院，非以判決違背法令為理由，
不得為之。是提起第三審上訴，應以原判決違背法令為理由，係屬法定要件。如果上
訴理由狀並未依據卷內訴訟資料具體指摘原判決不適用何種法則或如何適用不當，或
所指摘原判決違法情事並不存在，或純係對事實審法院採證認事職權之適法行使任意
指摘，徒為事實上之爭辯，或於法律審請求調查證據認定事實，或顯與法律規定得為
第三審上訴理由之違法情形不相適合時，俱應認其上訴為違背法律上之程式，予以駁
回。本件原判決依憑上訴人甲○○於警詢及偵審中之供述、證人吳振榮於原審之證供
、扣案之改造模型槍及改造玩具手槍，暨內政部警政署刑事警察局民國八十七年二月
十九日刑鑑字第七四三九號鑑驗通知書、八十八年十月十六日刑鑑字第九七○三二號
函、八十九年七月十四日（八九）刑鑑字第八四四六九號函等證據，本於推理作用，
認定上訴人有原判決事實欄所載之犯罪事實，因而撤銷第一審關於違反槍砲彈藥刀械
管制條例部分之不當判決，變更檢察官起訴書所引用應適用之法條，改判依想像競合
犯等規定，論處上訴人未經許可寄藏改造模型槍罪刑。從形式上觀察，尚無違背法令
之情形存在。上訴意旨略稱：(一)、原審於八十九年八月八日審判期日訊問上訴人時，
上訴人之身體受手銬、腳鐐之桎梏，迄於辯論時仍未解除，未尊重上訴人應獲公平審
判之訴訟地位，其判決當然違法。(二)、扣案槍枝二把均無彈匣，其中玩具手槍無需彈
匣，原判決將未經起訴之編號0000000000號槍枝之彈匣二個，誤為扣案改
造玩具手槍之彈匣，並予沒收，為判決理由矛盾。(三)、原審於第三次鑑定，未命鑑定
人具結，及調取鑑定試射之子彈，於審判期日提示並訊問上訴人有無意見，即將其草
率、鑑定程序不合法且無公信力之鑑定報告採為論罪之依據，駁回上訴人為命鑑定人
到庭陳述之聲請，違背刑事訴訟法第二百零二條、第二百七十四條等規定。(四)、原審
八十九年六月十四日調查時，上訴人當庭指稱證人吳振榮所述查獲槍枝之經過情形與
事實不符，表明係主動將槍枝交付警方，若非實在，願加重刑罰云云，原審訊問筆錄
竟未有記載；請求鈞院調取該錄音帶和筆錄，即可發現原審有違反刑事訴訟法第一百
條之一所定訊問被告應全程連續錄音之重大瑕疵。(五)、本件員警無搜索票，為爭取績
效，私自越區於夜間闖入民宅，明知為玩具槍，竟在筆錄上記載為制式槍枝，原審未
盡調查之能事，不理會上訴人聲請測謊之要求，對於上訴人所稱主動報繳槍枝及自首
之辯解，不予採取，而採信證人吳振榮不利於上訴人之證詞，其採證認事違背經驗法
則。(六)、上訴人未服過兵役，對於槍枝無法辨識，並於審理期間一再主張查獲之槍枝
係玩具槍，無殺傷力，並請求送驗，原判決對此有利於上訴人之主張，並未說明其不
予採取之理由，有違刑事訴訟法第三百十條之規定。(七)、扣案玩具子彈、塑膠ＢＢ彈
俱係有利於上訴人之證據，原審不予調查，而以違反經驗法則之推測方式，予上訴人
論罪，要難令人甘服云云。惟查：一、審判期日之訴訟程序，專以審判筆錄為證。刑
事訴訟法第四十七條定有明文。原審八十九年八月八日上午十時三十五分審判筆錄記
載「被告在庭身體未受拘束」（見原審重上更(三)卷第八十一頁正面），並無上訴意旨
(一)所稱其身體受拘束之情形。又刑事訴訟法第二百零二條所謂「鑑定人應於鑑定前具
結」，係就法院選任自然人為鑑定時所設之規定，此觀同法第二百零八條第二項僅準
用同法第二百零三條至第二百零六條，其他法條不在準用之列自明。原審於八十九年
六月二日再將扣案槍枝送請管制槍砲彈藥刀械之主管機關內政部所屬警政署刑事警察
局，囑託鑑定其殺傷力，自無該條之適用；且該鑑定機關為鑑定需要所使用之子彈，
並非直接證明犯罪事實之證據，上訴人於原審訊問時復表示對鑑定結果無意見，未曾
具體指明該鑑定機關所使用子彈如何影響鑑定之結果，原審縱未調取該子彈提示於上
訴人並訊問其意見，亦無違法。核上訴意旨(一)、(三)所指原判決違法情形俱不存在。二
、原判決認定上訴人所寄藏上開改造槍枝，均具有殺傷力，其中改造玩具手槍附有彈
匣二個，為警方接獲線報在其賃居處當場查獲等情，業經依憑上開證據，於判決內詳
述其所憑認定之證據及得心證之理由，對於上訴人所稱扣案槍枝無殺傷力及其係主動
報繳或自首之辯解，認為俱無可採，並無傳喚鑑定人到庭說明之必要，亦予以一一指
駁說明；其推理論斷並與經驗法則、論理法則等證據法則俱無違背。核上訴意旨(二)、
(四)、(五)、(六)、(七)俱係對原審採證認事職權之適法行使及已調查明確並於理由內指駁說
明之事項，徒憑己見，重為事實上之爭辯，或任意指摘，或係於法律審請求查證認事
，不足據以辨認原判決有其所指之判決理由矛盾、理由不備及調查未盡、採證認事違
背經驗法則等之違法形式。依首揭說明，應認本件上訴為違背法律上之程式。
據上論結，應依刑事訴訟法第三百九十五條前段，判決如主文。
中      華      民      國    八十九    年     十一     月     三十     日
                              最高法院刑事第九庭
                                  審判長法官  曾  有  田
                                        法官  陳  宗  鎮
                                        法官  劉  介  民
                                        法官  魏  新  和
                                        法官  孫  增  同
      右正本證明與原本無異
                                              書  記  官
中      華      民      國    八十九    年     十二     月      五      日


司法院資訊處製作；財團法人民間司法改革基金會備份。
